最高法院刑事判決
111年度台上字第4771號
上  訴  人  陳景暉                     




原審辯護人  閻道至律師
上列上訴人因強盜案件，不服臺灣高等法院中華民國111年5月4
日第二審判決（110年度上訴字第2525號，起訴案號：臺灣士林
地方檢察署109年度少連偵字第2號），提起上訴，本院判決如下
：
    主  文
上訴駁回。
    理  由
一、按原審之辯護人得為被告之利益而上訴，刑事訴訟法第346
    條前段定有明文。本件上訴人陳景暉在原審之辯護人閻道至
    律師於民國111年6月6日為上訴人之利益提出刑事聲明上訴
    狀（見本院卷第25頁），此部分程式即無欠缺。縱該上訴狀
    之具狀人欄載為「陳景暉」，然依原審法院公務電話查詢紀
    錄表略載：「（問：請問律師這邊是否是為被告利益上訴？
    ）經詢問律師後，律師表示確實是為被告利益上訴」等旨（
    見本院卷第35頁），足認其係為上訴人之利益，代為提起上
    訴，合先敘明。
二、按刑事訴訟法第377條規定，上訴於第三審法院，非以判決
    違背法令為理由，不得為之。是提起第三審上訴，應以原判
    決違背法令為理由，係屬法定要件。如果上訴理由書狀並未
    依據卷內訴訟資料，具體指摘原判決不適用何種法則或如何
    適用不當，或所指摘原判決違法情事，顯與法律規定得為第
    三審上訴理由之違法情形，不相適合時，均應認其上訴為違
    背法律上之程式，予以駁回。又上訴第三審法院之案件，是
    否以判決違背法令為上訴理由，應就上訴人之上訴理由書狀
    加以審查。至原判決究有無違法，與上訴是否以違法為理由
    為兩事。如上訴理由書狀非以判決違法為上訴理由，其上訴
    第三審之程式即有欠缺，應認上訴為不合法，依刑事訴訟法
    第395條前段予以駁回。本件經原審審理結果，認定上訴人
    有原判決事實欄所載之犯行，事證明確，因而撤銷第一審不
    當之科刑判決，改判論處上訴人共同犯刑法第330條第1項、
    第321條第1項第3款之攜帶兇器強盜罪刑，並諭知相關之沒
    收、追徵。已詳述其調查、取捨證據之結果及憑以認定犯罪
    事實之得心證理由，從形式上觀察，並無足以影響判決結果
    之違法情形存在。
三、上訴意旨略以：依告訴人翁祖天於警詢及偵訊時之供述，可
    知雙方祇有短暫時間發生衝突，且上訴人及卓子健（經原審
    另案判處罪刑，現由本院審理中）係於攻擊告訴人之後，趁
    告訴人不及防備之際，取走其所有之毒品，並無壓制告訴人
    之自由意志達到不能抗拒之程度。依其情節，僅能論以搶奪
    罪。原判決不察，竟論處共同攜帶兇器強盜罪刑，其採證認
    事顯有違誤。
四、惟查： 
(一)證據之取捨、證明力之判斷及事實之認定，都屬事實審法院
    得自由裁量判斷之職權，此項職權之行使，倘未違背客觀存
    在之經驗法則或論理法則，即無違法可言，觀諸刑事訴訟法
    第155條第1項規定自明，故既已於理由內，詳述其取捨證據
    之理由，自不得任憑己意，指摘為違法，而執為適法之上訴
    第三審理由。又搶奪與強盜雖同係基於不法得財之意思，取
    得他人所有之財物，然二者手段及程度則有不同。搶奪，係
    乘人不備或不及抗拒而掠取被害人之財物，若施用強暴、脅
    迫或他法使被害人身體上或精神上處於不能抗拒之狀態，而
    取其財物或令其交付者，則為強盜。此所謂「不能抗拒」，
    係指行為人所為之強暴、脅迫等不法行為，就當時之具體事
    實，予以客觀之判斷，足使被害人身體上或精神上達於不能
    或顯難抗拒之程度而言，縱令被害人實際上並無抗拒行為，
    仍無解於強盜罪之成立，與搶奪之乘人不備或不及抗拒之情
    形有別。
(二)本件原判決認定上訴人與卓子健共同攜帶兇器強盜犯行，主
    要係依憑：上訴人之部分供述、證人即共犯卓子健之警詢供
    述、證人即告訴人之指訴、證人即目擊少年葉○丞之警偵訊
    供述、扣案之BB槍枝、卓子健與告訴人間之WeChat（下稱微
    信）對話截圖（含語音訊息譯文）、上訴人與卓子健間之微
    信對話截圖（含語音訊息譯文）、上訴人與少年葉○丞間之M
    essenger對話截圖、現場及沿路監視器錄影畫面翻拍照片、
    臺北市立萬芳醫院診斷證明書及告訴人傷勢照片等證據資料
    ，相互勾稽資為判斷。其理由內並載敘：（1）依上訴人、
    證人即共犯卓子健之警詢供述及告訴人之偵訊指證，足證上
    訴人與卓子健於檢查毒品品質之際，由上訴人持本案BB槍枝
    以握把處猛力敲擊告訴人頭部左側之太陽穴位置，告訴人因
    感頭暈而逃跑。（2）衡情一般人之頭部倘遭硬物攻擊導致
    暈眩，應難於短暫時間內恢復意識，本件告訴人因遭上訴人
    持槍把猛擊而受有頭部約3.5公分之撕裂傷，並感到暈眩而
    逃跑，顯見上訴人所施加之強暴行為，已使告訴人之身體、
    行動及意思自由均遭壓制，達到不能或難以抗拒之程度。上
    訴人之原審辯護人固辯稱雙方係因告訴人哄抬價格及態度不
    好，才發生拉扯，為偶發性衝突云云，然稽之證人卓子健於
    偵訊時供稱：「我們有事先準備沒有殺傷力之槍枝」等語，
    及上訴人與卓子健間案發翌日下午之微信對話紀錄，卓子健
    談及「還想再去搶」、「一定要再搶一次」，上訴人回以「
    我是都可以」，足認上訴人與卓子健本件所為應係預謀強盜
    。（3）告訴人於案發時提供毒品給上訴人及卓子健檢查品
    質時，並無處分毒品之意思，該等毒品尚未脫離告訴人之實
    力管領支配。上訴人及卓子健實施上開強暴行為，使毒品因
    而完全脫離告訴人之現實管領與支配，所為構成強盜等旨（
    見原判決第6至7頁）。已本於事實審法院職權推理作用，詳
    述其調查、取捨證據之結果及憑以認定犯罪事實之得心證理
    由。所為論斷說明，與卷內證據資料相符，俱不違背證據法
    則及經驗法則、論理法則，且無判決理由不備及不適用法則
    或適用法則不當之違誤可指。凡此概屬事實審法院採證認事
    、判斷證據證明力職權之適法行使，自不能任意指摘為違法
    。上訴意旨泛執上訴人與告訴人間發生衝突之時間短暫，主
    張上訴人與卓子健係趁告訴人不及防備之際，取走其所有之
    毒品，僅能論以搶奪罪，並指摘原判決論處共同攜帶兇器強
    盜罪之採證認事有所違誤云云，核或係置原審已明白論述之
    事項不顧，或係任憑己見擷取同一證據之片斷，而持與原審
    相異之評價，並再為事實上之爭執，尚難認是合法之上訴第
    三審理由。
五、以上及其餘上訴意旨，或係置原判決所為明白論斷於不顧，
    或係就原審採證認事職權之合法行使，徒以自己說詞，指為
    違法，俱難認已符合首揭法定之上訴要件，應認上訴人之上
    訴為違背法律上之程式，予以駁回。
據上論結，應依刑事訴訟法第395條前段，判決如主文。
中　　華　　民　　國　　111 　年　　11　　月　　24　　日
                  刑事第二庭審判長法　官  林勤純
                                  法　官  王梅英
                                  法　官  蔡新毅
                                  法　官  黃斯偉
                                  法　官  吳秋宏
本件正本證明與原本無異
                                  書記官  王麗智
中　　華　　民　　國　　111 　年　　11　　月　　30　　日